【裁判字號】    99,台上,7622
【裁判日期】    991209
【裁判案由】    強盜
【裁判全文】
最高法院刑事判決            九十九年度台上字第七六二二號
上  訴  人  台灣高等法院檢察署檢察官  
被      告  林志俊
上列上訴人因被告強盜案件，不服台灣高等法院中華民國九十九
年十月八日第二審更審判決（九十九年度重上更(二)字第一一八號
，起訴案號：台灣桃園地方法院檢察署九十三年度核退偵字第二
號），提起上訴，本院判決如下：
    主  文
上訴駁回。
    理  由
按刑事訴訟法第三百七十七條規定，上訴於第三審法院，非以判
決違背法令為理由，不得為之。是提起第三審上訴，應以原判決
違背法令為理由，係屬法定要件。如果上訴理由書狀並未依據卷
內訴訟資料，具體指摘原判決不適用何種法則或如何適用不當，
或所指摘原判決違法情事，顯與法律規定得為第三審上訴理由之
違法情形，不相適合時，均應認其上訴為違背法律上之程式，予
以駁回。本件原判決以公訴意旨略以：被告林志俊與姓名不詳已
滿十八歲之男子共六人，共同意圖為自己不法之所有，於民國九
十二年六月一日二十三時五十分許，在桃園縣龜山鄉○○○縣道九
點三公里處，分持客觀上足以對人之生命、身體造成危害之西瓜
刀、鋼筋條及電擊棒，見車牌號碼 KQ-1818號自用小客車停放該
處，四下無人，遂先持鋼筋條敲打該小客車車門，對在車內之許
家誠、張琬渝高喊：「搶劫！」，同時要求其等交付身上手機、
皮夾，並共同基於普通傷害之犯意聯絡，將駕駛座上之許家誠拖
出車外，分持上開西瓜刀、鋼筋條及電擊棒毆打許家誠，致許家
誠受有左上唇切割傷、左上齒槽骨開放性骨折、左手肘穿刺傷等
傷害，並看住副駕駛座上之張琬渝，而以上開方法，對許家誠及
張琬渝，施以強暴、脅迫，至使許家誠、張琬渝均不能抗拒，而
強取許家誠所有之手機一支、張琬渝所有之手提袋一個（內有NO
KIA 廠牌之手機一支、現金、國民身分證、台新銀行提款卡、中
國商業銀行提款卡、土地銀行提款卡、中國信託銀行提款卡、健
保卡、萬能技術學院學生證各一張等物），得手後，被告等人旋
即騎乘機車揚長而去。被告於翌（二）日晚上二十二時許，將強
盜所得之張琬渝上開手機變賣予不知情之周正斌，嗣經許家誠、
張琬渝於同年六月三日報警；而警方過濾通聯紀錄之手機序號逐
步查訪後，至九十二年八月二十四日（應為二十三日之誤）而查
獲被告到案。因認被告牽連涉犯刑法第三百三十條第一項加重強
盜及第二百七十七條第一項傷害等罪嫌。惟經審理結果，以不能
證明被告犯罪，因而撤銷第一審不當之判決，改判諭知被告無罪
，已敘明其認定之理由。壹、關於加重強盜部分：查司法警察於
案發之初，經由被害人或目擊證人對於犯罪嫌疑人所為之指認，
旨在辨別人犯之同一性，以避免發生因指認錯誤可能造成之錯判
冤獄。而被害人於警局對犯罪嫌疑人之指認等同於陳述，其指認
程序應依照內政部警政署（下稱警政署）於九十年八月二十日函
頒（九十二年十一月二十一日修正）之「警察機關實施指認犯罪
嫌疑人程序要領」辦理，並禁止重覆指認，以避免無形中累積、
擴大不真實之記憶，致難期真確；而法院就司法警察調查過程中
所實施之第一次指認，於為事後審查時，除應就犯罪時，指認人
見到嫌犯人之機會如何？犯罪當時，指認人注意嫌犯人之程度如
何？指認人於指認前，對嫌犯人身高、體態等特徵描述之準確程
度如何？於嫌犯人識別程序中，指認人指認嫌犯人之確信程度如
何？自犯罪發生迄至進行嫌犯人指認識別程序時，其間隔時間如
何？等因素而為判斷其指認是否可靠外，因被害人之指認陳述在
本質上存有較大之虛偽危險性，依刑事訴訟法第一百五十六條第
二項規定之相同法理，仍應認有補強證據之必要性，藉以限制其
證據價值，非別求其他證據，以增強其指認陳述之憑信性，自不
足資為被告犯罪事實判斷之依據。原判決已說明本件被害人許家
誠、張琬渝於九十二年六月三日向警方報案，就行為人之特徵，
分別陳稱：「（歹徒）約五至六人，為年輕男子，我只記得其中
一位男子年約二十歲左右，戴黑色口罩，操國語口音，身高約一
七０公分略瘦」、「（歹徒）約五至六人，皆未戴安全帽，……
因為天色太暗，且我太緊張，所以沒有看清楚」等語。嗣同年八
月二十三日被告到案，被害人等之警詢筆錄記載：「因警方有通
知到疑似強盜我財物之人，通知我到場指認，製作談話筆錄」、
「（問）警方今（二十三）日依你（妳）遭強盜行動電話資料，
通知嫌疑人林志俊（……）到案調查，該人（經你當場指認）是
否為強盜你（妳）財物嫌犯之一？」（下稱第一次指認）等情，
已有誘導之嫌。而該次指認係採一對一方式，並據證人許家誠及
承辦員警呂志衛證述在卷，所為指認違反警政署之上開內規，難
謂無瑕疵可指，復敘明被害人等在檢察官偵查中所為第二次指認
及於審判中之指認證述，其中有關被害過程、經過時間與現場環
境等之陳述，前後不一，均存有諸多瑕疵，因認其指認已難憑信
之理由綦詳。至於張琬渝被強盜之手機雖係被告持其證件價賣予
不知情之易利通訊行負責人周正斌無訛，但證人即被告於第一審
選任之辯護人劉貹岩律師在原審證稱：「我閱卷之後，發現他（
被告）又另外委任吳律師，我很不高興，我覺得他對我有不信任
感，我就跟他說，你委任吳律師是多少費用，他說（新台幣，下
同）八萬元，我聽之後，就更不高興，我開價是六萬元，他說他
沒有錢，他殺價成五萬元，我就問他為何你委任我之後，還要去
委任吳律師費用更高，他說費用是他朋友出的，我就覺得很奇怪
，為何你犯案你朋友要幫你出錢，他說因為實際上這支手機不是
他賣的，也不是他買的，說這支手機是他朋友去買的，賣的時候
因為沒有帶證件，所以用他的證件去賣，我有針對這點我說我要
確認這部分，所以他有約林閎頎到林口鄉仲介的辦公室來，我當
面有跟林閎頎確認，這支手機是否林閎頎買的，是否因為證件沒
帶才用林志俊的名字去賣，林閎頎說是的。」等語，而被告於第
一審除委任劉貹岩律師，確實並另選任吳旭州、吳宗輝律師為辯
護人屬實，證人林閎頎雖否認劉貹岩之證述，然其亦明白證稱：
「我透過朋友介紹劉律師，我把劉律師介紹給被告」等詞。則林
閎頎既幫劉貹岩律師介紹案件，衡情劉貹岩律師當無虛捏故事攀
誣林閎頎之必要與可能。原審依被告之聲請囑託法務部調查局對
其為測謊鑑定，針對「(一)、案繫手機是林閎頎（誤載為林宏祈，
下同）的；(二)、案繫手機是林閎頎賣的」等問題經測試無情緒反
應，研判未說謊，有該局出具之測謊報告書及測謊過程參考資料
可稽。原判決據此憑以認定被告所辯手機是友人林閎頎借其證件
販售等語為可採信，要屬原審採證認事審判職權之合法行使，並
無違經驗與論理法則。被告價賣手機之事證並不足以援為被害人
等指認陳述被告犯罪事實之補強證據，而被告所辯其他情詞雖不
能成立，但亦不能執此即可反證其為有罪之認定。檢察官對於起
訴之犯罪事實，應負提出證據及說服之實質舉證責任，倘其所提
出之證據，不足為被告有罪之積極證明，或其闡明之證明方法，
無從說服法官以形成被告有罪之心證，基於無罪推定之原則，自
應為被告無罪判決之諭知。本件檢察官並未提出其他適合於證明
被告犯罪事實之積極證據，並闡明其證據方法與待證事實之關係
。原審對於卷內訴訟資料，復已逐一剖析，參互審酌，仍無從獲
得有罪之心證，因而為有利被告之認定，於法洵無違誤。被告並
不否認有以其名義出售手機予周正斌之事實，與證人周正斌在第
一審之證述並無不符，原判決已說明周正斌因不明瞭前述借用證
件之事實，自難以其指證為不利被告之認定及其採信被告上開所
辯之理由與證據，並無所謂判決理由不備之違法。檢察官上訴意
旨所指，或係徒憑臆測之詞，或係就原審取捨證據職權之適法行
使，及判決內已明白論斷之事項，專憑己見為不同之評價，執以
指摘原判決違法，與法律規定得為第三審上訴理由之違法情形，
不相適合。其關於強盜部分之上訴為違背法律上之程式，應予駁
回。貳、關於傷害部分：按刑事訴訟法第三百七十六條所列各罪
之案件，經第二審判決者，不得上訴於第三審法院，為該法條所
明定。本件被告因強盜案件，起訴書關於傷害許家誠部分，係依
刑法第二百七十七條第一項規定提起公訴，核屬刑事訴訟法第三
百七十六條第一款之案件。依首開說明，既經第二審判決，自不
得上訴於第三審法院，檢察官猶提起上訴，顯為法所不許，應併
予駁回。
據上論結，應依刑事訴訟法第三百九十五條前段，判決如主文。
中    華    民    國  九十九  年   十二   月    九    日
                      最高法院刑事第十二庭
                          審判長法官  賴  忠  星  
                                法官  呂  丹  玉  
                                法官  吳      燦  
                                法官  蔡  名  曜  
                                法官  葉  麗  霞  
本件正本證明與原本無異
                                      書  記  官  
中    華    民    國  九十九  年   十二   月   十三   日
                                                       s

司法院資訊處製作；財團法人民間司法改革基金會備份。
